【裁判字號】    89,保險簡上,2
【裁判日期】    900309
【裁判案由】    給付保險金
【裁判全文】
臺灣臺中地方法院民事判決  八十九年度保險簡上字第二號
    上  訴  人  丙○○
    訴訟代理人  乙○○
    被  上訴人  新光人壽保險股份有限公司
    法定代理人  甲○○
    訴訟代理人  丁○○
右當事人間請求給付保險金事件，上訴人對於中華民國本院八十九年五月廿九日台中
簡易庭八十九年度中簡字第四四九號第一審判決提起上訴，本院判決如左：
    主      文
原判決關於駁回上訴人後開第二項之訴部分，及該部分假執行之聲請並訴訟費用之裁
判廢棄。
被上訴人應給付上訴人新台幣參萬元，及自民國八十八年七月十五日起至清償日止，
按年息百分之十計算之利息。
其餘上訴駁回。
第一、二審訴訟費用由被上訴人負擔十二分之一，餘由上訴人負擔。
    事      實
甲、上訴人方面：
一、聲明：如主文所示。
二、陳述：除與原審判決書所載者相同茲予引用外，補稱：
    按原審法院判決駁回上訴人之起訴請求，理由無非以兩造間所簽訂二保險契約均
    明確約定上訴人須「網膜剝離症」接受手術，被上訴人始負給付保險金義務，並
    援引民事訴訟法第二百七十七條之規定，認上訴人未就十四次就醫確係接受網膜
    剝離症手術此一有利於己之事實，負舉証責任，並以訂立前述二保險契約時，上
    訴人尚未罹患視網膜病變，其當無可能預先向招攬保險之人詢及視網膜病變是否
    在保險契約給付範圍內，而據以論定上訴人請求給付保險金為無理由，惟查：
（一）惟按保險契約之解釋，應探求契約當事人之真意，不得拘泥於所用之文字，如
      有疑義時以作有利於被保險人之解釋為原則，保險法第五十四條第二項定有明
      文。上訴人罹患兩眼增殖性糖尿病視網膜病變，接受雷射治療手術而向被上訴
      人請領保險金給付時，被上訴人固以眼科雷射治療類歸於「治療處置」而非屬
      「手術」項目拒付保險金，然於上訴人罹有兩眼糖尿病視網膜病變，就雷射手
      術治療之部分，被上訴人仍從寬依「視網膜剝離症手術」給付，此為被上訴人
      於八十八年十一月十日（88）新壽行政字第一一八七號函文所自承，足見兩造
      於保險契約之真意，就「兩眼糖尿病視網膜病變」，均同意歸屬於「視網膜剝
      離手術」之範圍，故無論就兩造契約之真意或依保險法第五十四條第二項之規
      定，於契約當事人真意有疑義時，應作有利於被保險人（即上訴人）之解釋，
      上訴人罹有視網膜病變所接受雷射治療手術，均屬保險契約規範之視網膜剝離
      手術。
（二）系爭保險契約非屬醫療契約，是以視網膜病變之雷射治療手術是否屬於保險契
      約所規範之視網膜剝離手術，當就兩造訂立契約之真意及作有利於被保險人之
      解釋探究之，要無依恃醫學專有名詞之定義解釋之乖違事理，蓋兩造均非專業
      醫師人員，斷無以專業醫師始能理解之專有名詞嚴格定義充之，本件被上訴人
      就視網膜病變已自承從寬認定屬視網膜剝離手術如前所述，故被上訴人應依約
      付保險金，洵至明確，此參以原判決所引「糖尿病視網膜病變」一文，亦認視
      網膜離為屬視網膜病變之一，則被上訴人所為認定視網膜病變從寬依視網膜剝
      離病手術給付之解釋，亦符合兩造之真意及保險法第五十四條第二項之立法目
      的。
（三）上訴人於八十七年七月廿八日及九月廿五日於榮總接受右眼玻璃體切除手術，
      因糖尿性視網膜病變所致，並非被上訴人所稱係因白內障而接受手術。按糖尿
      性視網膜增生新生血管，該脆弱之新生血管容易出血，若出血時引起玻璃體混
      濁，出血後之血塊收結疤即造成視網膜剝離而失明，是需接受手術加以治癒，
      而其手術方法有切除手術及雷射治療手術兩種，專憑醫生專業評估決定，茲上
      訴人因糖尿病視網病變導致出血後之血塊收縮結疤而失明，並經醫師專業判斷
      ，依時間先後順序，分別於八十七年七月廿八日接受玻璃體切除手術，八月七
      十、八月十日、八月十四日、八月十七日、九月廿二日接受雷射治療手術，再
      於九月廿五日接受玻璃體切除手術，復於十一月十一日、八十八年三月二日、
      十月五日又接受雷射治療手術，在在足見玻璃體切除手術與雷射手術，均係網
      膜網剝離症手術之方法，均屬系爭保險契約所規範之視網膜剝離症手術，洵至
      無疑，故上訴人之請求當屬有理。
（四）被上訴人於原審稱「兩眼糖尿性視網膜病變」與「視網膜剝離症」於種類與嚴
      重程度方面均係不同之病症，二者所採之治療方式及輕重亦完全相異云云，顯
      與醫學專業知識有悖，蓋視網膜病變是病名，是成因，視網膜剝離「切除手術
      」與「雷射治療手術」是治療方法，且上訴人因視網膜病變而致眼球出血結疤
      ，無論於接受切除手術或雷射治療手術之前，均已失明，是以上開二個手術方
      法均屬視網膜剝離症手術，堪屬明確。再者，倘雷射手術治療非屬保險契約給
      付之範圍，被上訴人於上訴人函請給付保險金時，斷無僅爭執雷射手術治療係
      歸類於治療處置，非屬手術項目，而就雷射治療係屬本件保險契約之視網膜剝
      離手術未有任何疑義，亦可証知本件保險契約，雷射治療手術，亦屬視網膜剝
      離症手術之方法之一。
（五）本件上訴人罹患「兩眼增殖性糖尿病視網膜病變」前後接受十七次雷射手術治
      療，且經診治之信合美眼醫院、達明眼科醫院分別開具該診斷証明書，其內容
      均明揭上訴人接受「視網膜雷射手術治療」、「視網膜雷射手術」等字樣，足
      証依專業眼科醫師之診斷，亦均認為視網膜雷射治療屬於手術之一種，此部分
      爭議業經保險業主管機關財政部保險司以八十九年一月廿四日台保司（六）第
      ０八０七五００七０號函釋認為被上訴人已另就系爭診斷証明書証明雷射治療
      為「手術」，被上訴人如抗辯其不實並提出反對之主張者，應就保險契約條款
      負舉証責任，惟被上訴人迄未為任何舉証，以証明「雷射治療非屬於手術」，
      原審置被上訴人應負之舉証責任不究，竟為不利於上訴人之事實認定，其判決
      顯然有違証據法則。
（六）原審判決採証人詹芳媛之証詞而認定上訴人於投保時既尚未罹患上揭眼疾，衡
      以常理，當無可能預先即向招攬保險之人詢及視網膜病變是否在保險契約給付
      範圍內。然保險制度之功能，乃在於保險事故未發生時，顧慮保險事故可能發
      生而採取之分散風險，承擔損失之法律行為，設若原審判決之論點可採，則任
      何嗣後發生保險事故之要保人，均不可能就保險契約內容，為詳細詢問，即貿
      然簽訂保險契約，更不符實情，足証詹芳媛於上訴人投保時確曾告知說明視網
      膜病變之雷射手術亦在保險給付項目範圍內，若非詹芳媛明確告知「視網膜病
      變之雷射治療手術」亦含括於保險給付之內，詹芳媛斷無於保險事故發生後，
      主動為上訴人向醫院申請診斷証明書交付被上訴人，俾使上訴人能受有保險金
      給付之事理，故詹芳媛確曾明確告知上揭視網膜病變之雷射手術亦得請領保險
      金確屬實情，且其招攬保險在其僱傭職務範圍內，即具有代理關係，是被上訴
      人顯有授權詹芳媛所為「視網膜病變亦含括在保險給付範圍內」之意思表示，
      則上訴人之請求，亦至有理。
三、證據：除援用原審之立證方法外，提出台中榮總診斷証明書影本二紙。
乙、被上訴人方面：
一、聲明：駁回上訴。
二、陳述：除與原審判決書所載者相同茲予引用外，補稱：對於上訴人兩眼共接受十
    七次手術部分不爭執，但其中除了與白內障有關之玻璃體切除手術外，其餘皆非
    屬保險給付項目。
三、證據：援用原審之立證方法。
丙、本院依職權向台中榮民總醫院函查。
    理      由
一、本件上訴人起訴主張於七十一年七月二十二日，以自己為要保人，訴外人湯璟聖
    為被保險人，與被上訴人公司訂立保險金額三十萬元之「新光兒童教育年金壽險
    」契約，暨附加於上開契約，以要保人為被保險人、手術津貼保險金額十萬元之
    健康保險特約條款，另於八十五年十月二十二日以自己為要保人兼被保險人，與
    被上訴人公司訂立保險金額為一百萬元之「新光長安終身壽險」契約暨附加之保
    險金額為五十萬元之手術醫療保險，依前述「兒童年金保險契約」之附加特約條
    款，其手術津貼之保障對象為主契約之要保人即上訴人，另「新光長安終身壽險
    」契約附加之「新光手術醫療保險附加條款」第二條亦明定附約所稱之被保險人
    包括主契約之被保險人即上訴人，故上訴人自得於上開二契約附加特約條款所訂
    明之疾病或意外傷害等保險事故發生時，請求被上訴人給付保險金。上訴人於八
    十七年至八十八年間因罹患糖尿病致兩眼視網膜病變，前後至達明眼科醫院、信
    合美眼科醫院及行政院國軍退除役官兵輔導委員會臺中榮民總醫院（下稱臺中榮
    總）接受雷射手術治療計十七次，依兩造所訂前揭「兒童年金保險附加健康保險
    特約條款」及「長安壽險附加之手術醫療附約條款」約定，「視網膜剝離症手術
    」之保險金給付額分別為保險金額十萬元之百分之五，即五千元，以及保險金額
    五十萬元之百分之五，即二萬五千元，故被上訴人應給付上訴人每次雷射治療手
    術之保險金為三萬元，十七次之金額共五十一萬元，經上訴人於八十八年六月三
    十日備齊證明文件通知被告給付賠償金額，惟被上訴人僅給付一十五萬元予上訴
    人，其餘三十六萬元則以上訴人係因兩眼增殖性糖尿病性視網膜病變接受雷射治
    療，尚非罹患網膜剝離症，而拒絕給付，爰依保險法第三十四條規定，請求被上
    訴人應給付上訴人保險金三十六萬元及自受通知給付保險金後十五日即八十八年
    七月十五日起至清償日止，及約定之利息（按年息百分之十計算之利息）等語。
二、被上訴人則以上訴人曾因「白內障」先後於八十七年七月二十八日、九月二十五
    日及八十八年四月二十八日至臺中榮總接受二次「右眼玻璃體切除術」及一次「
    左眼白內障摘除及人工水晶體植入術」，被告已依兩造間所訂保險契約條款給付
    該三次手術之理賠金額，至原告另於信合美眼科醫院、達明眼科醫院及臺中榮總
    接受十四次雷射治療，乃因其罹患糖尿病，長期血糖控制不良，導致「兩眼（增
    殖性）糖尿病性視網膜病變」，須利用雷射灼燒直接消除視網膜增生之新生血管
    ，惟糖尿病性視網膜病症必須在病患之視網膜增生之新生血管出血後，血塊收縮
    結疤之情況嚴重至將視網膜扯離眼球壁時，始足以導致牽引性視網膜剝離，故視
    網膜病變並不等於視網膜剝離，亦不當然導致視網膜剝離。惟被上訴人顧及上訴
    人所罹患之「兩眼（增殖性）視網膜病變」倘未妥善治療，可能導致併發視網膜
    剝離之結果，屆時被上訴人須依「網膜剝離症」之給付項目給付保險金，故就上
    訴人前後十四次接受「兩眼（增殖性）糖尿病性視網膜病變雷射治療」，已例外
    給付上訴人左右眼各一次之手術費用，上訴人要求被上訴人就其餘十四次雷射治
    療亦應給付保險金實無理由等語，資為抗辯。
三、上訴人主張伊以自己為要保人，與被上訴人公司訂立「新光兒童教育年金壽險」
    契約，暨附加於上開契約，以伊為被保險人之健康保險特約條款，另以伊為要保
    人兼被保險人，與被上訴人公司訂立保險金額為一百萬元之「新光長安終身壽險
    」契約暨附加之手術醫療保險，故伊得於上開二契約附加特約條款所訂明之疾病
    或意外傷害等保險事故發生時，請求被上訴人給付保險金，伊於八十七年至八十
    八年間因罹患糖尿病致兩眼視網膜病變，先後至達明眼科醫院、信合美眼科醫院
    及臺中榮總接受眼部手術治療計十七次，經通知被上訴人按上開二契約附加條款
    所訂「網膜剝離症手術」應給付保險金額百分之五之標準，給付上訴人保險金五
    十一萬元，被上訴人僅給付其中五次之保險金十五萬元之事實，固據其提出保險
    單及要保書各二件、新光健康保險特約條款三件、新光手術醫療保險附約條款五
    件、律師函一件、被上訴人公司函一件、給付明細表二件、信合美眼科醫院診斷
    證明書一件、達明眼科醫院診斷證明書一件、臺中榮總診斷證明書二件為證，復
    為被上訴人所不爭執，堪信為真實。
四、本件茲應審究者為上訴人於八十七年至八十八年間先後至達明眼科醫院、信合美
    眼科醫院及臺中榮總接受十七次眼部手術治療，是否皆屬於兩造約定之保險契約
    中應給付項目？查：
（一）兩造間所訂「新光兒童教育年金壽險保險單條款」所附加之「新光健康保險特
      約條款（手術津貼）」第六條約定：被保險人因疾病或意外傷害，經本公司指
      定醫院或公立醫院醫師診斷必須施以左列手術治療者，本公司依照保險金額之
      百分率的定額給付手術津貼，至同條所列「手術名稱」第七十九項為「白內障
      手術、青光眼手術」、第八十項為「網膜剝離症手術」；兩造另訂之「新光手
      術醫療保險附約條款」第十一條亦約明：被保險人於本附約有效期間內，因疾
      病或意外傷害，經醫院診斷確定並施予「手術保險金表」（如附表）所列手術
      項目者，本公司依其手術項目，按本附約約定之保險金額乘以「手術保險金表
      」所載之百分率，給付手術醫療保險金，而該附約條款所列附表第一百一十二
      項為「白內障手術、青光眼手術」、第一百一十五項為「網膜剝離症手術」，
      此有上述二契約影本附卷可稽，故兩造間所簽訂前述二契約均明確約定原告須
      因「白內障手術」及「視網膜剝離症」接受手術，被上訴人始負給付保險金之
      義務。
（二）經查，上訴人前後十七次之眼部手術分別為：
     （１）87.1.7在信合美眼科作右眼視網膜雷射治療手術。
     （２）87.1.21在信合美眼科作右眼視網膜雷射治療手術。
     （３）87.2.18在信合美眼科作右眼視網膜雷射治療手術。
     （４）87.5.1在達明眼科作左眼視網膜雷射治療手術。
     （５）87.5.8在達明眼科作左眼視網膜雷射治療手術。
     （６）87.7.28在台中榮總因白內障作右眼玻璃體切除手術。
     （７）87.8.7在台中榮總作右眼玻璃體雷射手術。
     （８）87.8.10在台中榮總作左眼玻璃體雷射手術。
     （９）87.8.14在台中榮總作右眼玻璃體雷射手術。
     （１０）87.8.17在台中榮總作左眼玻璃體雷射手術。
     （１１）87.9.22在台中榮總作右眼玻璃體雷射手術。
     （１２）87.9.25在台中榮總因白內障作右眼玻璃體切除手術。
     （１３）87.10.31在台中榮總作左眼鞏膜扣壓手術。
     （１４）87.11.11在台中榮總作左眼玻璃體雷射手術。
     （１５）88.3.2在台中榮總作左眼玻璃體雷射手術。
     （１６）88.4.28在台中榮總作左眼白內障摘除及人工水晶體植入手術。
     （１７）88.10.5在台中榮總作左眼玻璃體雷射手術。
      此有前述三所醫院之診斷證明書在卷足憑，是其中上訴人於87.7.28、87.9.25
      在臺中榮總所接受二次右眼玻璃體切除術及於88.4.28在台中榮總所接受之一
      次左眼白內障摘除及人工水晶體植入術，明確係屬「白內障手術」，屬於兩造
      約定之保險契約中明定應給付項目，要無疑義，被上訴人亦已理賠這三次之保
      險金。惟上訴人所接受其餘歷次眼部治療手術是否屬於保險契約中明定應給付
      項目？即有探究之餘地。
（三）依上訴人提出之信合美眼科及達明眼科診斷証明書上記載之病名，明載上訴人
      係罹患「兩眼增殖性糖尿病視網膜病變」及「兩眼糖尿病性視網膜病變」，是
      上訴人於87.1.7、87.1.21、87.2.18、87.5.1、87.5.8所作之右、左眼視網膜
      雷射治療手術，均是為了治療兩眼增殖性糖尿病視網膜病變。又本院向台中榮
      民總醫院函查結果，上訴人於87.8.7、87.8.10、87.8.14、87.8.17、87.9.22
      、88.3.2所接受之右、左眼各三次之雷射治療，目的均是為了抑制糖尿病視網
      膜病變之惡化；87.10.31在台中榮總作左眼鞏膜扣壓手術係在治療糖尿病視網
      膜病變併發視網膜剝離之手術；87.11.11之左眼雷射治療，目的是為了預防糖
      尿病視網膜病變併發視網膜剝離術後之殘留視網膜剝離範圍的擴大；又上訴人
      於88.4.28在台中榮總作左眼白內障摘除及人工水晶體植入手術，因為上訴人
      接受該手術會形成左眼續發性白內障，因此於88.10.5接受左眼雷射治療，以
      上有信合美眼科及達明眼科診斷証明書影本（附於原審卷）及台中榮民總醫院
      八十九年十月二十日中榮眼字第一九號函附卷可稽。
（四）次查，糖尿病視網膜病變係糖尿病患由於長期血糖控制不良，進而破壞視網膜
      血管，導致眼球內出血、結疤，當視網膜病變惡化到可能產生新生血管時即須
      接受雷射治療，以消除新生血管，預防眼球內出血，雷射治療不但有預防性的
      功效也是公認治療糖尿病視網膜病變最可靠的方法之一，至下列二種較常見的
      視網膜病變，則須接受手術治療：１、玻璃體混濁。２、視網膜剝離（參見原
      審卷附「糖尿病視網膜病變」一文）。又「根據發生原因，視網膜剝離可分為
      三種，裂孔性、滲出性和牽引性。一般所見視網膜剝離必須儘快手術治療的是
      指裂孔性視網膜剝離，大部分發生於近視眼患者，近視度數越高則發生率越高
      ，但正常眼和遠視眼者也會發生，有些則是家族遺傳。中心漿液性視網膜炎是
      滲出性視網膜剝離的一種，好發於三、四十歲男性，需長時間耗用眼力或工作
      壓力大者。增殖性糖尿病視網膜病變或外傷可能造成玻璃體的拉扯，而引起牽
      引性視網膜剝離：：：視網膜剝離一定要找受過視網膜專科訓練的眼科醫師治
      療，因為無論是裂孔性或牽引性視網膜剝離的治療都是一種相當精密而複雜的
      手術．．．」（參見原審卷附臺北榮總眼科部蔡三章主治醫師著「視網膜剝離
      延誤治療恐會失明」一文），依上說明可知，糖尿病視網膜病變雖係引發牽引
      性視網膜剝離之主因，但二者之成因及治療目的均有所不同。
（五）上訴人於87.1.7、87.1.21、87.2.18、87.5.1、87.5.8於信合美眼科及達明眼
      科所作之右、左眼共五次視網膜雷射治療手術，及87.8.7、87.8.10、87.8.14
      、87.8.17、87.9.22、88.3.2於台中榮總眼科所接受之右、左眼各三次之雷射
      治療手術，目的均是為了抑制糖尿病視網膜病變之惡化，依前段說明，抑制糖
      尿病視網膜病變之手術，與治療視網膜剝離手術仍有不同。且經本院向台中榮
      總函查之結果，台中榮總函覆：「雷射治療與視網膜剝離手術為兩種不同之治
      療方式，雷射治療乃是病人當天至門診，點上局部麻藥後即可接受治療，而後
      可回家休養。而視網膜剝離手術乃必須住院，至開刀房在局部眼球球後麻醉下
      才可施行，耗時較久且困難度較高，而且手術次數也較有限制。雷射手術健保
      給付費用為87.8.7、87.8.10分別接受右眼及左眼之全網膜雷射術初診（給付
      費用各為四九四０元）；87.8.14、87.8.17、87.9.22分別接受右眼及左眼之
      全網膜雷射術複診（給付費用為二四七０元）；88.3.2接受左眼黃斑部雷射術
      初診（給付費用為四三三０元）；：：：：：：，視網膜剝離手術費用為複雜
      性眼坦部玻璃體切除手術，健保給付費用為一四七八０元。」等語，此有台中
      榮民總醫院八十九年十月二十日中榮眼字第一九號函附卷可稽。由台中榮總函
      文中所列二者之手術時間、困難度及健保給付費用各方面，亦可比較出二者並
      非程度相當之手術，是上訴人於87.1.7、87.1.21、87.2.18、87.5.1、87.5.8
      、87.8.7、87.8.10、87.8.14、87.8.17、87.9.22、88.3.2於信合美眼科、達
      明眼科、台中榮總眼科所接受之右、左眼共十一次之雷射治療手術自非屬於兩
      造約定之保險契約中給付項目。
（六）至於上訴人於87.10.31在台中榮總所作左眼鞏膜扣壓手術，經本院向台中榮總
      函查之結果，台中榮總函覆：「玻璃體切除術與鞏膜扣壓術之目的，乃在治療
      糖尿病視網膜病變併發視網膜剝離之手術方式。：：：：：：：：：：：：：
      ；鞏膜扣壓術給付費用為一一五四０元。」等語（見台中榮總八十九年十月二
      十日中榮眼字第一九號函），由函文可知上訴人於87.10.31在台中榮總所作左
      眼鞏膜扣壓手術係治療視網膜剝離，且觀其健保給付費用一一五四０元與視網
      膜剝離手術健保給付費用一四七八０元亦屬相當，是上訴人於87.10.31在台中
      榮總所作左眼鞏膜扣壓手術，應屬於兩造約定之保險契約中給付項目。
（七）另上訴人於87.11.11之左眼雷射治療手術，目的是為了預防糖尿病視網膜病變
      併發視網膜剝離術後之殘留視網膜剝離範圍的擴大。又於88.10.5所接受左眼
      雷射治療手術，係為了預防上訴人之前於88.4.28所作左眼白內障摘除及人工
      水晶體植入手術後會形成左眼續發性白內障，因此於88.10.5接受左眼雷射治
      療手術。該二次手術並非真正之視網膜剝離手術及白內障手術，僅係為了預防
      視網膜剝離的擴大引及引起續發性白內障，且觀其健保給付費用各為四三三０
      元及三九００元（見台中榮總八十九年十月二十日中榮眼字第一九號函），與
      真正之視網膜剝離手術並不相當，是該二次雷射治療手術自非屬於兩造約定之
      保險契約中給付項目。
（八）按保險事故發生時，要保人或被保險人應依規定將之告知保險人，使其得為必
      要之措施以防止損失之擴大，減輕其損失，並為其他行為以維護其法律上之利
      益，此為保險事故發生通知義務之立法目的，其理自明，然除此之外，面對危
      險發生之一般善意，要保人或被保險人決無可能因該危險已由保險人承保而袖
      手旁觀，靜待保險人之處理。換言之，一般善意之要保人或被保險人於此時必
      會設法防止或減輕損害。此種行為表現，就其主觀意識而言，應受保險制度之
      鼓勵及保護，且客觀上不僅對被保險人有利，保險人亦同時受益，因此世界保
      險法先進國家莫不於保險法上規定，此種行為所產生之費用應由保險人負擔償
      還（參考德、奧保險契約法）。今我國保險法雖無明文規定，但可視之為依保
      險法理得之隱藏性義務。此種義務架構之理論基礎主要在於保護被保險人或要
      保人基於人性發揮所為救助行為產生費用之受償，避免要保人或被保險人於保
      險事故發生時，袖手旁觀而造成更大之損害，終至影響整個危險共同團體之利
      益，並同時鼓勵其於當時不顧一切盡力防止及減輕損害，發揮保險契約為最大
      善意誠信契約之精神，因此只要此類救助行為依一般情況觀之適當者，即使並
      未達到防止或減輕損害之效果，其費用亦應由保險人承擔償還之（以上參考江
      朝國著保險法基礎理論）。查，依前所述，上訴人於87.1.7、87.1.21、
      87.2.18、87.5.1、87.5.8、87.8.7、87.8.10、87.8.14、87.8.17、87.9.22
      、87.11.11、88.3.2、88.10.5於信合美眼科、達明眼科、台中榮總眼科所接
      受之右、左眼共十三次之雷射治療手術，雖非屬兩造約定應給付之保險項目，
      惟揆諸前開隱藏性義務之說明，這十三次雷射治療手術亦應屬上訴人於保險事
      故發生時，為防止危險之擴大所採取之必要之措施，其客觀上不僅對上訴人有
      利，被上訴人亦同時受益，因此上訴人因此種行為所產生之費用應由被上訴人
      負擔償還。惟衡量上訴人這十三次雷射治療手術所支出之費用與真正視網膜剝
      離手術支出之費用並不相當，被上訴人以上訴人十三次雷射治療手術相當於左
      右眼各一次視網膜剝離手術之手術費用，而另給付上訴人二次之保險金六萬元
      ，應屬適當。
五、綜上所述，上訴人向被上訴人聲請之十七次保險金給付，合於兩造約定之保險給
    付項目共為四次，不合於兩造約定之保險給付項目但符合防止危險擴大之必要費
    用相當於二次，以每次三萬元計算，是被上訴人共應給付上訴人一十八萬元，今
    被上訴人僅給付一十五萬元，尚應給付上訴人三萬元。從而，上訴人本於保險契
    約請求被上訴人給付三萬元及自受通知給付保險金後十五日即八十八年七月十五
    日起至清償日止，按兩造保險契約約定之利息暨年息百分之十計算之利息，為有
    理由，應予准許。逾此所為請求，為無理由，應予駁回。原審就上開應准許部分
    ，為上訴人敗訴之判決，並駁回其假執行之聲請，尚有未洽，上訴意旨求予廢棄
    改判，為有理由，爰由本院予廢棄改判如主文第二項所示。至於上訴人之請求不
    應准許部分，原判決為上訴人敗訴之判決，並駁回其假執行之聲請，經核於法並
    無不合，上訴意旨求予廢棄改判，為無理由，應駁回其上訴。
六、兩造其餘主張及所提證據與本院上開論斷無涉或無違，不予贅述。
七、據上論結，本件上訴為一部有理由，一部無理由，依民事訴訟法第四百三十六條
    之一第三項、第四百五十條、第四百四十九條第一項、第七十九條但書，判決如
    主文。
中      華      民      國      九十      年     三      月      九     日
                            臺灣臺中地方法院民事第一庭
~B審判長法官  王重吉
~B法      官  林麗真
~B法      官  廖穗蓁
右為正本係照原本作成
不得上訴。
中      華      民      國      九十      年       三    月      十二    日
~B法院書記官


司法院資訊處製作；財團法人民間司法改革基金會備份。
